【裁判字號】    96,易,1312
【裁判日期】    970430
【裁判案由】    詐欺
【裁判全文】
臺灣士林地方法院刑事判決              96年度易字第1312號
公  訴  人  臺灣士林地方法院檢察署檢察官
被      告  乙○○
上列被告因詐欺案件，經檢察官提起公訴（96年度偵字第7439號
），及移送併案審理（臺灣士林地方法院檢察署96年度偵字第10
866 、13479 號、97年度偵字第905 號、臺灣臺北地方法院檢察
署96年度偵字第22739 號、臺灣板橋地方法院檢察署97年度偵字
第4759號、臺灣桃園地方法院檢察署96年度偵字第27005 號、臺
灣南投地方法院檢察署96年度偵字第4677號），被告為有罪之陳
述，本院合議庭裁定改行簡式審判程序，並判決如下：
    主  文
乙○○幫助犯詐欺取財罪，處有期徒刑伍月，如易科罰金以新臺
幣壹仟元折算壹日，緩刑貳年。
    事  實
一、乙○○明知將自己郵局帳戶提供他人使用而成為人頭帳戶，
    依一般社會生活之通常經驗，本可預見將成為不法集團收取
    他人受騙款項之用，而幫助他人從事詐欺犯罪，竟仍不違背
    其本意，基於幫助詐欺之犯意，於民國96年5 月初，在不詳
    地點，將其於臺北市士林區○○○路○ 段197 號臺灣郵政股
    份有限公司社新里郵局申請之活期存款帳戶（帳號00000000
    000000000 號）之存摺、提款卡及密碼交予犯罪集團作為存
    、提、匯款之用，而以此方式幫助該犯罪集團向他人詐取財
    物。該犯罪集團遂於(一)96年5 月初，在雅虎奇摩拍賣網站刊
    登販售NOKIA 牌6280型行動電話之廣告，嗣甲○○於96年5
    月8 日在住處利用電腦網路連線至該拍賣網站，得知該訊息
    後即下標購買該款行動電話，並於96年5 月8 日下午6 時3
    分許前往臺南縣歸仁鄉某郵局之自動櫃員機，依指示將貨款
    新臺幣（下同）5,020 元匯往乙○○上開郵局帳戶內；(二)96
    年5 月初，佯稱網路拍賣賣家，而要求上網購物之丙○○依
    指示匯款至指定帳戶，丙○○遂於96年5 月6 日依賣方指示
    將價金1,842 元匯至上開郵局帳戶內；(三)96年5 月初，在雅
    虎奇摩拍賣網站刊登販售行動電話之廣告，陳南宇於96年5
    月7 日在雲林縣住處利用電腦網路連線至該拍賣網站，得知
    該訊息後即下標購買，並於96年5 月8 日匯款4,300 元至上
    開郵局帳戶內；(四)96年5 月6 日17時21分許，在不詳地點透
    過電腦連結網際網路至雅虎奇摩拍賣網站，以所申請之「sn
    g125」帳號，刊登拍賣「iPod shuffle」之不實訊息，提供
    有意購買之不特定人士上網競標，並留下乙○○之上開帳戶
    ，供得標者聯絡及支付貨款使用，嗣丁○○於96年5 月8 日
    17時許，在其位於臺北縣新莊市○○街1 號13樓之2 之住處
    透過電腦連結網際網路至上開拍賣網站，見前開不實之拍賣
    訊息後，不疑有他而陷於錯誤，即參加該物品競標，並於96
    年5 月9 日得標後，轉帳1,880 元（併案意旨書誤載為1,80
    0 元）至上開郵局帳戶內；(五)96年5 月初，在雅虎奇摩拍賣
    網站刊登販售Sony牌DSC-T10 型數位相機廣告，庚○○於96
    年5 月9 日上網下標後，於96年5 月9 日14時54分許依指示
    匯款7,500 元至上開郵局帳戶內；(六)96年5 月10日，在雅虎
    奇摩拍賣網站刊登販售記憶卡之廣告，己○○上網下標後，
    於96年5 月12日依指示匯款930 元至上開郵局帳戶內；(七)96
    年5 月初，在雅虎奇摩拍賣網站刊登販售Sany o Xacti HD-
    1 牌數位相機之廣告，戊○○於96年5 月7 日在南投市○○
    路○ 段6867巷4 號住處利用電腦網路連線至該拍賣網站，得
    知該訊息後即下標購買該款數位相機，並於96年5 月13日（
    併案意旨書誤載為96年5 月16日）下午16時53分許前往南投
    市家樂福大賣場地下室一樓，將貨款7,400 元以ATM 方式匯
    往上開郵局帳戶內。嗣上開被害人等均未收到商品，發覺有
    異，始報警循線查獲上情。
二、案經臺北市政府警察局士林分局報請臺灣士林地方法院檢察
    署檢察官偵查起訴及移送併案審理。
    理  由
一、前揭犯罪事實，業據被告乙○○於本院準備程序及審理時供
    認不諱（見本院97年2 月1 日、97年4 月2 日準備程序筆錄
    及97年4 月2 日審判筆錄），核與被害人甲○○、丙○○、
    陳南宇、丁○○、庚○○、己○○、戊○○於警詢時指述情
    節相符（見第7439號偵查卷第4 至5 頁，第22739 號偵查卷
    第8 至9 頁，第13479 號偵查卷第10至11頁，第4759號偵查
    卷第12頁，第27005 號偵查卷第8 至9 頁，第905 號偵查卷
    第7 至8 頁，第00000000000 號警偵卷第19頁），復有中華
    郵政公司自動櫃員機交易明細表、臺灣郵政股份有限公司96
    年7 月3 日儲字第0960718263號函、開戶基本資料、資金往
    來明細表、臺灣郵政股份有限公司社新里郵局帳號00000000
    000000000 號帳戶之申請資料、被害人丙○○之匯款紀錄、
    被害人陳南宇匯款執據、臺灣郵政股份有限公司臺北郵局96
    年6 月5 日北營字第0960902243號函附之帳戶基本資料及交
    易清單、臺灣郵政股份有限公司社新里郵局開戶基本資料及
    交易明細、雅虎奇摩拍賣網頁相關資料、新光商業銀行存款
    帳戶交易明細查詢明細表、匯豐銀行匯款單影本、臺灣郵政
    股份有限公司開戶基本資料及資金往來明細表各一份在卷可
    資佐證，足徵被告自白與事實相符。本件事證明確，被告犯
    行堪以認定。
二、又金融存摺事關個人財產權益之保障，其專有性甚高，一般
    人均有妥為保管及防止他人任意使用之認識，且該等專有物
    品如落入不明人士手中，極易被利用為與財產有關之犯罪工
    具，此為吾人依一般生活認知所易於體察之常識。而本件被
    告已為成年之人，應可明確知悉存摺、提款卡等有關個人財
    產、身分之物品，倘淪落於不明人士手中，極易被利用為與
    財產有關之犯罪工具，而在能預見提供自己帳戶存摺、提款
    卡及密碼予不認識之人，可能遭人將之作為從事詐欺取財等
    犯罪行為工具之下，卻又將上開帳戶之存簿、提款卡及密碼
    ，交予姓名年籍不詳之詐騙集團成員使用，顯然對於該帳戶
    將作為不法使用有所認知，雖卷內事證並無積極證據證明被
    告知悉該收購帳戶之不詳人士將如何犯罪，而無法推定被告
    與該不詳人士有共同實施詐欺犯行之犯意聯絡，惟被告既對
    金融帳戶交付他人使用，可能遭持以從事詐欺財產犯罪有所
    認知，其有幫助他人犯詐欺取財罪之不確定犯罪故意甚明。
三、按刑法上之幫助犯，係對於犯罪與正犯有共同之認識，而以
    幫助之意思，對於正犯資以助力，而未參與實施犯罪之行為
    者而言本件被告基於幫助之犯意，提供其所有臺灣郵政股份
    有限公司社新里郵局帳號00000000000000000 號帳戶之存摺
    、提款卡及密碼予詐欺集團成員，再轉交由犯罪集團成員利
    用被告之幫助，意圖為自己不法所有之犯意，施用詐術，使
    被害人甲○○、丙○○、陳南宇、丁○○、庚○○、己○○
    、戊○○因而陷於錯誤，轉帳匯款至被告之上開帳戶內，是
    被告所為參與詐欺罪構成要件以外之行為，且在無證據證明
    被告係以正犯而非以幫助犯之犯意參與犯罪之情形下，應認
    其所為係幫助犯而非正犯行為。核被告所為，係犯刑法第30
    條第1項 幫助犯刑法第339 條第1 項詐欺取財罪。被告以一
    次提供帳戶之幫助行為，幫助該詐欺集團分別詐騙被害人甲○○、丙○○、陳南宇、丁○○、庚○○、己○○、戊○○
    等人，致其等陷於錯誤，因而交付財物，其中被害人雖有數
    名，惟被告提供帳戶之行為僅有一個，應僅論以一個幫助詐
    欺取財之行為。而被告之行為僅止於幫助，應依刑法第30條
    第2 項之規定，按正犯之刑減輕之。又檢察官移送併案審理
    部分（臺灣士林地方法院檢察署96年度偵字第10866 、1347
    9 號、97年度偵字第905 號、臺灣臺北地方法院檢察署96年
    度偵字第22739 號、臺灣板橋地方法院檢察署97年度偵字第
    4759號、臺灣桃園地方法院檢察署96年度偵字第27005 號、
    臺灣南投地方法院檢察署96年度偵字第4677號），雖未經檢
    察官提起公訴，惟與已起訴部分之犯罪事實相同，屬單純一
    罪，為事實上之同一案件，本院自應併予審理。爰審酌被告
    犯罪之動機、手段，犯罪所生危害，及犯罪後供認犯行，並
    已賠償被害人甲○○5,020 元、丙○○1,842 元、陳南宇4,
    300 元、丁○○1, 880元、庚○○7,500 元、己○○930 元
    、戊○○7,400 元（見卷附郵政國內匯款執據影本共七紙）
    等一切情狀，量處如主文所示之刑，並諭知易科罰金之折算
    標準。又被告前未曾受有期徒刑以上刑之宣告，有臺灣高等
    法院被告前案記錄表一份附卷可稽，其因一時失慮，初罹刑
    章，犯罪後已坦承犯行，知所悔改，經此罪刑之宣告，當知
    所警惕，信無再犯之虞，本院認為所宣告之刑，以暫不執行
    為適當，依刑法第74條第1 項第1 款規定，併予宣告緩刑二
    年，以啟自新。
據上論斷，應依刑事訴訟法第299 條第1 項前段、第273 條之1
第1 項，刑法第339 條第1 項、第30條第1 項、第2 項、第41條
第1 項前段、第74條第1 項第1 款，刑法施行法第1 條之1 ，判
決如主文。
本案經檢察官高俊申到庭執行職務。
中    華    民    國    97    年    4     月    30    日
                  刑事第六庭法  官  周明鴻
以上正本證明與原本無異。
如不服本判決應於判決送達後10日內向本院提出上訴狀，其未敘
述上訴之理由者並得於提起上訴後20日內向本院補提理由書 (均
須按他造當事人之人數附繕本)。
                            書記官  丁梅芬
中    華    民    國    97    年    4     月    30    日
附錄論罪科刑法條：刑法第339 條第1 項
中華民國刑法第339條
意圖為自己或第三人不法之所有，以詐術使人將本人或第三人之
物交付者，處 5 年以下有期徒刑、拘役或科或併科 1 千元以下
罰金。


司法院資訊處製作；財團法人民間司法改革基金會備份。
